【裁判字號】    92,交聲,261
【裁判日期】    920430
【裁判案由】    聲明異議
【裁判全文】
臺灣臺中地方法院交通事件裁定                    九十二年度交聲字第二六一號
    原處分機關  交通部公路局台中區監理所豐原監理站
    異議人即
    受處分人    甲○○
右列受處分人因違反道路交通管理處罰條例案件，對於交通部公路局台中區監理所豐
原監理站九十二年二月十日所為之裁決（豐監稽違六三字第Ｔ00000000號裁
決書），聲明異議，本院裁定如左：
    主  文
原處分關於「經警鳴笛拒絕稽查而逃逸」部分，撤銷。
右撤銷部分，甲○○不罰。
其餘異議駁回。
    理  由
一、原處分機關略以：本案係台東縣警察局交通警察隊逕行舉發受處分人甲○○所有
    之車號ＩＸＡ─３０２號機車，於九十一年十二月十二日十七時二十五分許，在
    台東市○○路與長沙街口路口處，因「騎乘機車行經有燈光號誌之交岔路口闖紅
    燈（桂林北路右轉中華路），經警鳴笛拒絕稽查而逃逸」違規，並掣開舉發，受
    處分人不服舉發提出申訴，經原舉發機關函覆違規屬實，該站遂於九十二年二月
    十日以豐監稽違六三字第Ｔ00000000號裁決書，裁處罰鍰新台幣四千八
    百元整，並記違規點數四點，逾期則依裁決書處罰主文規定裁處，於法並無不合
    等語。
二、本件異議人即受處分人甲○○則以：本件受處分人於九十二年一月十五日提出異
    議，異議人已陳明駕駛人為鄭德志，係受處分人之兄長，目前就讀於國立台東師
    範學院，本件舉發違規之照片並無法證實確有闖紅燈之行為，又查鄭德志係瘖啞
    人士，理應減少其罰鍰，且為重度聽障之駕駛人如何能聽得見警察有鳴笛攔停之
    情形，爰聲明異議云云。
三、按汽車駕駛人行經有燈光號誌管制之交岔路口闖紅燈者，處新台幣一千八百元以
    上五千四百元以下罰鍰，並記違規點數三點；另汽車駕駛人駕駛汽車有違反本條
    例之行為，經交通勤務警察或依法令執行交通稽查任務人員制止時，不聽制止或
    拒絕停車接受稽查而逃逸者，除按各該條規定處罰外，處新台幣三千元以上六千
    元以下罰鍰；並記違規點數一點。道路交通管理處罰條例第五十三條、第六十條
    第一項及第六十三條分別定有明文。經查：本件受處分人即異議人甲○○所有之
    車號ＩＸＡ─３０２號機車，於九十一年十二月十二日十七時二十五分許，在台
    東市○○路與長沙街口路口處，闖紅燈（桂林北路右轉中華路），經台東縣警察
    局交通警察隊警員警鳴笛拒絕稽查而逃逸等情，有前揭舉發違反道路交通管理事
    件通知單一紙、舉發相片一幀、台東縣警察局九十二年一月二十四日東警交字第
    ０９２００１６５４３號函一紙在卷可稽，本件異議人雖不否認其所有之ＩＸＡ
    ─３０２號機車，確於上開時地尤其胞兄騎乘經過之事實，然辯稱伊並非當天違
    規之人，係由患有重度聽障之胞兄鄭得志騎乘，且舉發相片並無法確切證明有違
    規事實云云，惟依台東縣警察局九十二年一月二十四日東警交字第０９２００１
    ６５４３號函稱，略以：此案員警於台東市○○路與桂林北路口執行交通崗勤務
    ，於舉發單所載違規時間發現ＩＸＡ─３０２號重型機車，闖紅燈右轉，經員警
    鳴笛並以手勢指揮攔停，該車未停且加速逃逸，員警持相機朝該車逃逸方向拍照
    存證，故於相片中未顯示交通號誌燈等語，是依舉發員警所述，渠乃親眼看見異
    議人確有於舉發時、地違反號誌管制紅燈右轉之違規事實。本院經查亦無何證據
    足資證明值勤警員有捏造事實違法取締之情事，則執勤警員本其維護交通秩序、
    安全職責所為之舉發，自應受到合法、正確之推定，則異議人所有之前揭重型機
    車有闖紅燈右轉之行為，堪可認定，此部分異議人異議，難認有理由，應予駁回
    。至原舉發機關舉發受處分人不服稽查取締逃逸一節，惟異議人陳稱當日違規駕
    駛人鄭德志係患有重度聽障之人，無法聽到警察鳴笛取締等語。經查本件於上開
    時地駕駛ＩＸＡ─３０２號重型機車，闖紅燈右轉，確係鄭德志所為，而鄭德志
    患有重度聽障，於上開時地駕駛機車並未聽聞警察取締等情，已据証人鄭德志到
    庭証述明確，並有中華民國殘障手冊影本一紙在卷足憑。則違規人既為重度聽障
    之人士，伊不知有警鳴笛攔停稽查取締之情事，可以採信。從而，原處分機關裁
    處受處分人拒絕停車接受稽查而逃逸部分，即有未洽，自應予撤銷並為不罰之諭
    知。至逕行舉發闖紅燈違規部分，依違反道路交通管理事件統一裁罰標準及處理
    細則第二十四條規定「逕行舉發違反道路交通管理事件，經汽車所有人依通知單
    之應到案日期前到案，並告知違規駕駛人姓名、身分證統一編號及住址者，處罰
    機關應另行通知違規駕駛人到案依法處理；逾應到案日期，處罰機關應依本條例
    第八十五條第三項規定處罰該汽車所有人」，本件異議人既未依規定於舉發單所
    載之到案日期前辦理轉罰，原處分機關據以援引前揭規定處罰異議人，於法並無
    不合，則此部份異議為無理由，應予駁回。
四、據上論斷，應依道路交通管理處罰條例第八十七條第二項、道路交通案件處理辦
    法第十九條，裁定如主文。
中      華      民      國    九十二    年      四      月     三十     日
                                        臺灣臺中地方法院交通法庭
                法  官 許金樹
右正本證明與原本無異。
如不服本裁定應於送達後五日內向本院提出抗告狀。
                                            書記官
中      華      民      國    九十二    年      四      月     三十     日


司法院資訊處製作；財團法人民間司法改革基金會備份。
